【裁判字號】    95,交聲,123
【裁判日期】    951221
【裁判案由】    違反道路交通管理處罰條例聲明異議
【裁判全文】
臺灣雲林地方法院交通事件裁定         95年度交聲字第123號
移送機關即
原處分機關  交通部公路總局嘉義區監理所雲林監理站
異  議  人
即受處分人  甲○○
上列受處分人因違反道路交通管理處罰條例案件，對於交通部公
路總局嘉義區監理所雲林監理站民國95年7 月18日所為之處分（
原處分案號：雲監裁字第裁72-KAE192212號），聲明異議，本院
裁定如下：
    主  文
異議駁回。
    理  由
一、原處分意旨略以：異議人即受處分人甲○○，駕駛劉月雲所
    有之SE-2688 號自用小客車，於民國95年5 月17日下午8 時
    32分許，在臺一丁線斗六段與天元小築前路口，因「駕車行
    經有燈光號誌管制之交叉路口闖紅燈」之違規，為雲林縣警
    察局交通警察隊（下稱原舉發單位）以雲警交字第
    KAE192212 號舉發違反道路交通管理事件通知單，當場舉發
    。異議人於95年5 月19日向移送機關即原處分機關交通部公
    路總局嘉義區監理所雲林監理站（下稱原處分機關）提出陳
    述，經原處分機關發函原舉發單位查證，原舉發單位於95年
    7 月4 日以雲警交字第0951300655號函覆當日異議人闖紅燈
    （直行），為值勤員警等2 人確認無誤後始予攔停並當場告
    知違規事實等情。原處分機關遂將前情函知異議人，並以異
    議人違反道路交通管理處罰條例第53條第1 項規定，依違反
    道路交通管理事件統一裁罰基準及處理細則第43、44、67
    條規定，於95年7 月18日，以雲監裁字第裁72-KAE192212號
    違反道路交通管理事件裁決書（下稱系爭裁決書）裁處罰鍰
    新臺幣（下同）2,700 元罰鍰，並記違規點數3 點。系爭裁
    決書於95年7 月20日送達異議人等語。
二、聲明異議意旨略以：異議人居住在天元小築雲林縣斗南鎮○
    ○路○ 段633 號，當晚要往斗南方向買東西，乃紅燈迴轉，
    不可能如攔停員警所述從斗六往斗南方向直行闖紅燈，是系
    爭裁決書內容並非屬實，爰提起本件異議等語。
三、(一)按行為後法律或自治條例有變更者，適用行政機關最初裁
      處時之法律或自治條例。但裁處前之法律或自治條例有利
      於受處罰者，適用最有利於受處罰者之規定，行政罰法第
      5 條定有明文，係採從新從輕原則。
    (二)查道路交通管理處罰條例於94年12月28日修正，並於異議
      人違規行為後，原處分機關最初裁處前之95年7 月1 日施
      行，其中修正前、修正後之道路交通管理處罰條例第53條
      第1 項、第63條第1 項第3 款規定均為：「汽車駕駛人，
      行經有燈光號誌管制之交岔路口闖紅燈者，處新臺幣1800
      元以上，5400元以上罰鍰。」、「汽車駕駛人有左列各款
      所列條款之一者，除依原條款處罰鍰外，並予記點：三、
      有第53條情形之一者，各記違規點數3 點。」，並無變更
      ，而均無新舊法比較問題，應逕依修正後道路交通管理處
      罰條例第53條第1 項、第63條第1 項第3 款規定，合先敘
      明。
四、經查：
    (一)異議人係居住於天元小築雲林縣斗南鎮○○路○ 段633 號
      之事實，有送達於前開地址，為異議人本人蓋印簽收之臺
      灣雲林地方法院送達證書1 紙（本院卷第41頁）在卷可稽
      ，堪以認定。是異議人如欲沿雲林路3 段往斗南方向行駛
      ，確需於系爭紅綠燈處迴轉至對向車道，此亦有異議人自
      行繪製並簽名之現場圖（本院卷第30頁）附卷可考。惟行
      路之路線、行向、目的多種，雲林路復為溝通斗六與斗南
      間之大道，參以事發時點復為下午8 時32分許之車多時段
      ，則當時異議人究如其所述，係自其前開住處出發，欲從
      系爭紅綠燈迴轉後往斗南方向行駛，或如系爭裁決書認定
      ，係自斗六方向沿雲林路3 段往斗南直行，均有其可能性
      存在，是尚難僅憑異議人居住於前址，即率然斷定其當時
      必自上址出發而屬紅燈迴轉，而逕予排除後者之可能。
    (二)當日異議人駕駛SE-2688 號自用小客車，沿臺一丁線由斗
      六往斗南方向，原本走內側快車道，接近天元小築路口時
      ，變換至外側車道，即以時速約40、50公里開很快地超過
      前方車輛後闖紅燈，當時只有異議人1 輛車闖過來，其他
      都在停紅燈，確定當場看到闖紅燈的是異議人沒錯等情，
      業據證人乙○○結證綦詳。查乙○○為雲林縣警察局交通
      隊員警，其以擔任交通勤務為其職責，與異議人素不相識
      ，復無仇怨，應無設詞虛構陷害異議人之理，又其擔任前
      開職位已有4 年之久，業據其證述在卷，是其路旁攔檢經
      驗相當豐富，應不致有誤看之情事。況本件係「闖紅燈直
      行」，與異議人所辯之「紅燈迴轉」差別甚大，證人乙○
      ○復於異議人行駛於內側快車道時已注意到異議人，並親
      眼目睹其後變換車道超車後闖紅燈等細節，堪認其所述應
      屬事實，可以採信。
    (三)又異議人聲請調閱路口監視錄影帶為證，經本院電詢雲林
      縣警察局斗南分局新光派出所，該所員警回覆該路口確有
      裝設監視錄影設備，惟已超過3 個月電腦保存期限，並因
      9 月份下大雷雨，電腦裡儲存之監視錄影資料均已流失，
      無法提供等語，有本院公務電話紀錄表1 紙附卷，經提示
      前開回覆內容，異議人表示沒有意見，爰不予調閱，併此
      敘明。
    (四)綜上所述，異議人確有行經有燈光號誌管制之交岔路口闖
      紅燈之行為，堪以認定。
五、從而本件原處分機關以異議人行經有燈光號誌管制之交叉路
    口闖紅燈，援引修正後道路交通管理處罰條例第53條第1 項
    、第63條第1 項第3 款規定，裁處裁處罰鍰2, 700元罰鍰，
    並記違規點數3 點，並無不當。是本件異議為無理由，應予
    駁回。
六、據上論斷，應依道路交通管理處罰條例第87條第2 項、道路
    交通案件處理辦法第19條，裁定如主文。
中    華    民    國    95    年    12    月    21    日
                  交通法庭      法  官  李  貞  瑩
以上正本證明與原本無異
如不服本裁定應於送達後5 日內向本院提出抗告狀
中    華    民    國    95    年    12    月    21    日
                                書記官  孫  秀  桃


司法院資訊處製作；財團法人民間司法改革基金會備份。
